臺灣高等法院刑事判決　　　　　　　　　　　　　九十二年度上易字第三五七八號
　　上　訴　人　臺灣臺北地方法院檢察署檢察官
　　被　　　告　甲○○
　　選任辯護人　余西鈞律師
右上訴人因被告傷害案件，不服臺灣臺北地方法院九十二年度易字第七０一號，中華
民國九十二年十月三十一日第一審判決（起訴案號：臺灣臺北地方法院檢察署九十一
年度偵字第一七五二二號），提起上訴，本院判決如左：
    主  文
上訴駁回。
    理  由
一、公訴意旨略以：被告甲○○及其他姓名年籍住所均不詳之友人多人，於民國八十
    九年五月二十七日凌晨三時三十分許，在台北市○○路○段三十一巷二十一號案
    外人王芝芳經營之「傳說串燒店」用餐，餐畢被告甲○○等人持信用卡結帳時，
    因該卡遭拒絕交易，被告甲○○心生不滿，致與王芝芳發生衝突，竟遷怒於鄰桌
    餐畢結帳之告訴人乙○○，被告甲○○等人基於共同傷害之犯意聯絡，以徒手或
    分持棒球棒毆打告訴人乙○○，致告訴人乙○○受有頭部外傷嚴重出血併疑腦震
    盪症候群及身體四肢多處嚴重瘀血腫傷。因認被告甲○○涉有刑法第二百七十七
    條第一項之傷害罪嫌。
二、按被告未經審判證明有罪確定前，推定其為無罪；又犯罪事實應依證據認定之，
    無證據不得認定其犯罪事實：又不能證明被告犯罪者，應諭知無罪之判決，刑事
    訴訟法第一百五十四條第一項、第二項及第三百零一條第一項分別定有明文。又
    被害人所述被害情形如無瑕疵可指，而就其他方面調查又與事實相符，其供述始
    足據為判決之基礎；且告訴人之告訴，係以使被告受刑事訴追為目的，是其陳述
    是否與事實相符，仍應調查其他證據以資審認（最高法院三十二年上字第六五七
    號、五十二年台上字第一三００號判例參照）。又事實之認定，應憑證據，如未
    能發現相當證據，或證據不足以證明，自不能以推測或擬制之方法，為裁判基礎
    （最高法院四十年台上字第八六號判例參照）。另認定犯罪事實所憑之證據，雖
    不以直接證據為限，間接證據亦包括在內；然而無論直接或間接證據，其為訴訟
    上之證明，須於通常一般之人不致有所懷疑，而得確信其為真實之程度者，始得
    據為有罪之認定，倘其證明尚未達到此一程度，而有合理之懷疑存在時，即無從
    為有罪之認定，亦有最高法院七十六年台上字第四九八六號判例可資參照。
三、公訴意旨認被告甲○○涉有刑法第二百七十七條第一項之傷害罪嫌，無非係以：
    右揭犯罪事實，業據告訴人乙○○於警訊及偵查中指訴綦詳，復經證人王芝芳及
    黃明珠於偵查中證述在卷，並有佑平醫院所出具之診斷證明書一紙在卷可稽為其
    主要論據。訊據被告甲○○堅詞否認有何公訴意旨所稱之傷害犯行，辯稱：當日
    發生爭執之際，其已離開該串燒店，且其並未出手毆打告訴人乙○○等語。
四、經查：
  （一）、經證人王芝芳於九十一年二月四日檢察官訊問中證稱：「（告訴人與被告
          當日是否在你店中消費？）是。買單時卡刷不過，甲○○等一票人與我們
          發生爭執，在我店內有一女子拿鞋丟我，打架是事實，他們那桌原有七、
          八個客人，陸續他們朋友也過來打架，我們就報警了。」、「（這批客人
          與你們發生爭執，為何牽扯傅某？）突然有一人拿棒球棒進來，一打就打
          到傅某的頭，拿球棒的是一男子」等語，其於原審九十二年六月二十六日
          訊問中另證稱：「（後來為何乙○○會受傷？）可能因為他勸架，就有一
          個男生跑到外面拿一個棒球棒進來打他，後來我們就打電話叫管區，當時
          應該有很多人打，但是打傷他的人是拿棒球棒的人。」、「（是否有看到
          被告動手打乙○○？）當時一團亂，應該是在櫃台這些人，其中有人拿椅
          子打乙○○，因為案發當天時間已經很晚，沒有幾個客人，加上後來從外
          面趕來的人，他們有十幾個人，但是扭打只有五、六個人」等語，並未證
          稱被告傷害告訴人。
　（二）、證人即店內員工黃明珠於九十一年四月八日檢察官訊問中證稱：「（八十
  　　　　九年五月二十七日早上三時三十分串燒店友人與你們店家及客人爭吵，你
    　　　在場？）是，我負責買單，收信用卡，當天他們買單刷卡，但卡刷不過，
      　　叫他們換一張，他們很不高興就出來打架，也打這位傅先生，有男的、女
        　的，十多人，女孩丟鞋，男的拿棒球棒打人。」、「（吳女有無動手？）
          有，全部都有動手，他們均喝醉，亂成一團」等語在卷；其於原審九十二
          年六月二十六日訊問中亦證稱：「（八十九年五月二十七日凌晨三點多是
          否有客人發生爭執？）我們老闆幫他們刷卡，說這張卡沒有辦法刷，要求
          換卡客人不高興才發生口角，刷卡是由一個女生在包廂裡面拿給我，然後
          我就拿給老闆娘刷卡，刷不過時我就在包廂告訴他們，之後他們就跑出來
          到櫃台來看卡，後來老闆娘就告訴他刷不過，客人就很不高興說為何不能
          刷，當時只有二個人在櫃台，他們知道這樣情形就回到包廂去，之後就跑
          出來十幾個人，裡面其中就有壹個女的拿高跟鞋往櫃台內丟，之後外面一
          桌客人說你們怎麼可以這樣，結果有一個男的拿棒球棒打告訴人，後來告
          訴人就說打電話報警來處理。」、「（被告當時是否在現場？）在，就是
          她丟高跟鞋，因為告訴人的桌子剛好在櫃台旁邊，然後他就起來說營業場
          所不可以這樣，就有人拿棒球棒打他，棒球棒不是我們店裡的，除了拿棒
          球棒打告訴人之外，是否還有其他人打告訴人，因為時間久了我忘記了。
          」、「（到底在場被告是否有打告訴人？）我沒有看到。」、「（為何在
          偵查中說被告有動手？）我說的動手就是她有丟高跟鞋」等語，是自難僅
          以證人黃明珠之上開證言逕認被告甲○○於前揭時地確有出手毆打告訴人
          乙○○之行為。
  （三）、又告訴人乙○○雖於原審九十二年十月二十二日審理中陳稱：「我在用餐
          時，被告和她的友人就與店方因買單關係發生爭執就打起來，當時在場除
          店方人員外，被告他們總共有三女及約有十男在一起，我坐在面對櫃台的
          地方，因為店方說卡刷不出來，有一個胖的女生去刷卡未過，就先拿高跟
          鞋往櫃台丟，胖的女生不是被告，另外兩個女生看到也跟著往櫃台丟東西
          ，是什麼東西我不清楚，男生有人往櫃台丟煙灰缸，接著十幾個人就轉向
          我，接著胖的女生說我也是店裡的人，他們就轉向我，被告及她友人就向
          我攻擊，被告與她友人同時共同攻擊我十幾個人都有動手，剛開始男生拿
          現場桌椅打我，女生就拿桌上東西丟我，有些人抓我，有人就打我，然後
          三個女生中有人說去車上拿東西，在這時候我有表明我是客人與店家無關
          ，我就要出門，三名女生及男生推我不讓我出去，之後他們說今天不准走
          ，後來七、八個男生拿棒球棒進來，再一次對我襲擊，這時我無法擋，我
          有點暈，然後他們就走掉，警察到場時，已經有部分的人先走掉，警察要
          登記時劉金鳳有出來說只要登記我一人，我有跟警察說在場的人都是毆打
          我的人，警察說他有先登記，說我在流血，叫我先就醫，要告到派出所來
          做筆錄」云云，惟其前於九十一年三月二十七日檢察官訊問中自承：「（
          前案開庭時，為何未對吳某提出告訴？）當時不知他名字，開庭時他出庭
          作證，我沒到場，我是本案才看到他，我是看之前處分書才知他名字」等
          語，徵諸告訴人乙○○迄於九十一年一月八日始就被告甲○○於八十九年
          五月二十七日所涉傷害犯行具狀告訴，而該案係於九十一年二月五日始由
          檢察官傳喚被告甲○○及告訴人乙○○到庭等情，是告訴人乙○○於原審
          及本院調查、審理中指訴被告傷害，尚待斟酌。
  （四）、另依卷附之員警工作紀錄簿所載內容，其上僅記載劉金鳳之年籍資料，業
          經證人即到場處理員警朱之輝於原審九十二年八月七日訊問中證述在卷。
          而告訴人乙○○於原審九十二年十月二十二日審理中雖證稱：當日警方到
          場時被告甲○○仍在現場等語，然證人即到場處理員警吳建邦於原審同日
          訊問中證稱：「（你是否有在八十九年五月二十七日到大安路到傳說串燒
          店去處理糾紛？）有，我與朱之輝一起去，當天我們在服巡邏勤務，我們
          接獲總部通知有人報案，所以我們才去處理。因為已經太久我不記得，但
          是我們到現場時已經沒有在打了，我印象中我們先問被害人，當時他也不
          清楚是何人打他，因為他已經喝醉，當時他應有朋友在場，除了被害人及
          店裡工作人員外，另外還有一桌客人約五、六人有男有女，當天我主要是
          負責駕駛，所以比較晚進去，朱之輝應該比我清楚，在庭之被告我當天並
          沒有印象有沒有看到她。」、「（你到現場以後你有看到有人圍著被害人
          ？）我下車時店家及客人從店裡走出來，不知道是誰與店家有衝突，後來
          看到警車來店家與客人就出來，當時被害人也有出來，我印象中被害人出
          來一直說有人打他，但是問他時他並無法確定是何人打他，當時他有點醉
          意，被害人走路不穩有人扶著他，當時被害人是否有流血我沒有印象，我
          印象中並沒有救護車來，但是我們一般會問是否有需要救護車，如果他們
          有需要我們才會通報救護車來」等語，徵諸證人朱之輝於原審同日訊問中
          亦證稱：「（當天是否有到大安路傳說串燒店處理糾紛？）有，當時我們
          到現場時，有客人與店家老闆娘糾紛，有客人被打頭部流血，我們就把當
          時在場的人留下來，除了老闆娘及被打傷的人外，還有七、八個一起的客
          人，男女都有，但男的比較多，我進去時已經沒有在打了，我進去時地上
          有杯子吃的東西，但是沒有印象有看到高跟鞋及鋁棒，一起的客人在門口
          準備要離開，被打的人與老闆娘就在吧台上，我們就問受傷的人發生什麼
          事情，他說他被打，但並沒有明確指出是被誰打，因為那七、八人有一些
          香港人急著要離開，我就請被害人明確指出是誰，他就指出一男一女，所
          以我就留下一男一女，當時我到現場是否有看到被告我已經沒有印象，但
          是我所留下的一男一女就是後來我在紀錄上所記載的人。」、「（為何員
          警工作紀錄簿上只有女生沒有男生的資料？）因為那個男生是香港人，所
          以我就把他留下來給派出所的人處理，至於派出所如何處理我就不知道，
          因為香港人沒有
          告訴人乙○○於案發之際並未能明確指認被告甲○○為加害人，自難僅以
          事後片面之指訴據為不利被告甲○○之認定。
  （五）、又告訴人乙○○雖於八十九年五月二十七日經佑平醫院檢驗之結果，認其
          受有頭部外傷併疑腦震盪症候群等傷害，並有該院八十九年五月二十九日
          所出具之診斷證明書影本在卷可稽，然此僅足以認定告訴人乙○○確曾於
          前開時間受有上述傷害，尚難據以認定該等傷勢確為被告甲○○所致。另
          依相關證人於偵審中所為之陳述，亦難僅以被告甲○○於案發當日曾在現
          場之事實逕為認定被告甲○○有何加害行為，況依卷內現存事證，亦無其
          他積極證據足認被告甲○○與加害人間有何犯意連絡及行為分擔，自難以
          傷害罪名相繩。
五、綜上所述，被告甲○○所涉上開傷害犯行，尚屬無從證明。此外，復查無其他積
    極證據足資證明被告甲○○有何傷害之犯行，亦無其他積極事證足認被告甲○○
    與加害人間有何犯意連絡及行為分擔，依照前開之說明，自應為被告無罪之諭知
    。
六、原審為被告無罪之判決，洵無不當，公訴人上訴意旨略以：本案被告有出手打告
    訴人乙情，除經告訴人指訴明確外，亦經證人王芝芳證述被告確有動手無誤（詳
    參九十二年六月二十六日訊問筆錄），復證人黃明珠證稱被告有丟高跟鞋乙情（
    詳參九十二年六月二十六日訊問筆錄），復核與證人王芝芳之證述相符，是告訴
    人之指訴與證人等之證述互核一致，堪認證人王芝芳所證及告訴人之指述可信，
    自足認被告確有出手毆打告訴人之事實，另告訴人所受之傷害，雖難認係被告直
    接出手所致，然被告與其同桌友人共同出手毆打告訴人，尚難認被告與該等加害
    人間並無犯意聯絡及行為分擔。原審判決竟未就證人所述詳加認定，且未就告訴
    人所稱係因不知被告姓名始於九十一年二月五日提出告訴人等情予以審究，即認
    難以證人等證述認被告有毆打告訴人乙情，及告訴人所為陳可信性待斟酌，顯有
    欠妥適云云，惟其理由不足採已如前所述，其上訴非有理由，應予駁回。
七、被告經合法傳喚，無正當理由不到庭，爰不待其述逕行判決。
據上論斷，應依刑事訴訟法第三百六十八條、第三百七十一條，判決如主文。
本案經檢察官周志榮到庭執行職務。
中　　　華　　　民　　　國　　九十三　　年　　　三　　　月　　二十九　　日
                              臺灣高等法院刑事第二十一庭
                                  審判長法  官  葉　騰　瑞
                                        法  官  劉　壽　嵩
                                        法  官  江　國　華
右正本證明與原本無異。
不得上訴。
                                        書記官  陳　秋　萍
中　　　華　　　民　　　國　　九十三　　年　　　四　　　月　　 十四 　　日
